【裁判字號】    90,易,642
【裁判日期】    900710
【裁判案由】    詐欺
【裁判全文】
臺灣臺北地方法院刑事判決                            九十年度易字第六四二號
    公  訴  人  臺灣臺北地方法院檢察署檢察官
    被      告  乙○○
          （原名沈時強）
右列被告因侵占案件，經檢察官提起公訴（八十九年度偵字第四八七八號），本院判
決如左：
    主  文
乙○○意圖為自己不法之所有，而侵占自己持有他人之物，處有期徒刑月，如易科
罰金，以佰元折算壹日。
    事  實
一、緣乙○○（原名沈時強）與甲○○係朋友關係，甲○○為增加乙○○之銀行信用
    記錄，遂於聯邦商業銀行中山分行（帳號：000000000000）、第一
    商業銀行松江分行（帳號：00000000000）乙○○帳戶中，自行存入
    現金、又為提款，供銀行記錄可用支票信用額度，並約定由甲○○保管二帳戶之
    印鑑、存摺，而與乙○○共同保管持有帳戶內現款。惟乙○○竟意圖為自己不法
    之所有，於八十九年一月十七日（公訴人誤書為同月十九日），變異持有為所有
    之意思，接續在台北市○○○路○段八三號聯邦商業銀行中山分行、台北市○○
    路三○九號第一商業銀行松江分行，以補發存摺、結清帳戶為由，先後分別提領
    甲○○存入之現款新台幣（下同）一百二十九萬元、七十六萬一千三百七十三元
    （另有二百七十三元為乙○○自行存入），將上開款項轉匯入自己其他銀行之帳
    戶內，而侵占入己。嗣同日甲○○派員至上開銀行查詢，始知上情。
二、案經被害人甲○○訴由台北市政府警察局中山分局報請台灣台北地方法院檢察署
    檢察官偵查起訴。
    理  由
一、訊據被告乙○○就於前揭時地將告訴人甲○○存於系爭聯邦銀行、第一商業銀行
    乙○○帳戶內之存款，分別提領、轉匯一百二十九萬元、七十六萬一千三百七十
    三元，供自己使用之事實皆坦承不諱（見本院九十年六月十九日筆錄），並經告
    訴人甲○○指訴綦詳，核與證人丙○○○證述：二帳戶均為甲○○交待為乙○○
    作銀行信用方開戶並為存提記錄，其中之金額均為甲○○提供等情（見本院九十
    年六月十九日筆錄）大致相合。另經本院函詢聯邦商業銀行中山分行、第一商業
    銀行松江分行，分別答覆：被告乙○○於聯邦銀行帳戶係於八十九年一月七日開
    戶，而於同年一月十七日以存摺掛失為由補領新摺，提領一百二十九萬元，另於
    第一商業銀行帳戶則於八十八年十月十三日開戶，而於八十九年一月十七日結清
    帳戶內餘額七十六萬一千六百四十六元（其中二百七十三元為被告當日存入）並
    辦理銷戶等語，有聯邦商業銀行中山分行九十年五月十一日聯中山字第○○二
    一號函及附件存提明細、第一商業銀行松江分行九十年六月二十二日一松江字第
    一五○號函及附件存提明細在卷可稽。此外，尚有告訴人甲○○聯邦商業銀行存
    款憑條、富邦商業銀行匯款委託書、存摺影本附卷可查，是本件事證明確，被告
    乙○○侵占犯行洵堪認定，應予依法論科。
二、核被告乙○○將他人存入自己帳戶，歸自己持有之銀行存款，變異持有為所有之
    意思，提領、轉匯供自己所用之行為，係犯刑法第三百三十五條第一項普通侵占
    罪，惟公訴意旨雖認應依同法第三百三十九條第一項之普通詐欺罪處斷，但本件
    係於告訴人與被告共同開戶並為存提相當期間，而與被告乙○○共同持有之款項
    後，被告方起意挪用持有中之款項，實難認被告於開戶之初，即有詐騙之意思、
    或有施用何等詐術行為，故公訴人所論尚有未洽，惟公訴人於其起訴書中犯罪事
    實欄所載「被告卻向二家行庫重新申請補發存摺後，將帳戶內金錢領走」之事實
    ，與本院認定被告前述之犯罪事實並無二致，亦即公訴人擇為訴訟客體請求本院
    確定被告所為具有侵害性之事實與本院認定之事實為「基本社會事實同一」，起
    訴目的同一、侵害性行為內容同一、侵害之客體、法益同一，而本院認定之事實
    亦未較公訴人認定之事實為擴張，且於審判期日告知該刑法第三百三十五條第一
    項罪名、刑度，使其有行使防禦權答辯之機會，故雖認定之罪名或有差異，爰參
    考最高法院八十三年度台上字第四六二八號判決「刑事訴訟法第三百條所謂變更
    起訴法條，係指在不擴張及減縮原訴範圍之原則下，法院得就有罪判決，於不妨
    害公訴之基本社會事實同一（即公訴事實之同一性）之範圍內，得自由認定事實
    ，變更檢察官所引應適用之法條而言」意旨，本件起訴法條應予變更，附此說明
    。又被告乙○○雖分二次提領、轉匯告訴人甲○○存於二不同銀行帳戶內之現款
    ，但係以接續之意思，於密接之時間、地點，以類似之方法分別犯同一罪刑，為
    接續犯，仍屬實質上一罪，併予說明。本院爰審酌被告雖係因外欠債務、一時貪
    念挪用他人款項，然係利用朋友為提高銀行信用之好意而侵占，且犯罪所得之金
    額高達二百餘萬元（部分金額為被害人甲○○追回），至今尚未與被害人達成和
    解賠償損失，並衡量被告其餘犯罪時所受之刺激、犯罪之手段、犯人之生活狀況
    、品行、智識程度等一切情狀，判處如主文所示之刑，又被告行為後之九十年一
    月十日刑法第四十一條關於易科罰金之規定，已經總統公布修正，將得易科罰金
    之適用範圍擴大為最重本刑五年以下有期徒刑之罪，依刑法第二條第一項前段之
    規定，本案自應適用裁判時該有利於被告之新規定處斷，而本案之情形合於修正
    後得易科罰金之規定，應予並諭知易科罰金之折算標準如主文所示，以示懲儆，
    且不宜宣告緩刑。
據上論斷，應依刑事訴訟法第二百九十九條第一項前段、第三百條，刑法第二條第一
項但書、第三百三十五條第一項、第四十一條第一項前段，罰金罰鍰提高標準條例第
一條前段、第二條判決如主文。
本案經檢察官丁○○到庭執行職務
中      華      民      國    九十      年      七      月      十      日
                                      臺灣臺北地方法院刑事第三庭
                                          法  官  郭惠玲
右正本證明與原本無異。
如不服本判決，應於判決送達後十日內，向本院提出上訴狀。
                                          書記官  劉芸珊
中      華      民     國     九十      年      七      月      十一    日
附錄本案論罪科刑法條全文：
刑法第三百三十五條  普通侵占罪
意圖為自己或第三人不法之所有，而侵占自己持有他人之物者，處五年以下有期徒刑
、拘役或科或併科一千元以下罰金。
前項之未遂犯罰之。


司法院資訊處製作；財團法人民間司法改革基金會備份。
